【裁判字號】    97,交聲,59
【裁判日期】    970328
【裁判案由】    聲明異議
【裁判全文】
臺灣嘉義地方法院交通事件裁定          97年度交聲字第59號
原處分機關  交通部公路總局嘉義區監理所嘉義市監理站
被      告  甲○○
                      號
上列異議人因違反道路交通管理處罰條例案件，對於交通部公路
總局嘉義區監理所於九十七年二月十四日所為之處分（原處分案
號：嘉監義裁字第裁76-KK0000000號），聲明異議，本院裁定如
下：
    主  文
原處分撤銷。
甲○○不罰。
    理  由
一、原處分機關處分意旨略以：異議人即受處分人（下稱異議人
    ）甲○○於民國九十六年十一月二十四日下午一時十七分許
    ，駕駛車號3003－LC號自用小貨車，行經台一線丁公路十三
    點二公里處，因超過規定之最高速度未滿二十公里，遭雲林
    縣警察局交通隊警員，依道路交通管理處罰條例第四十條為
    由舉發等情，由原處分機關以相同理由，裁罰新臺幣一千六
    百元。
二、異議意旨略以：該路段線圈感應式照相設施並無檢測報告，
    雲林縣警察局函覆異議人之附件僅係採購儀器設備零組件之
    規範書，該儀器經運送及長期使用，均有失準可能，既未有
    國家級實驗室或經濟部標準局度量衡所訂頒布檢測標準規範
    、檢測區間或時程，又無維修證明其仍準確，爰請求撤銷裁
    決等語。
三、按汽車駕駛人，行車速度，超過規定之最高時速者，處新臺
    幣一千二百元以上二千四百元以下罰鍰，道路交通管理處罰
    條例第四十條第一項，定有明文。
四、查異議人於九十六年十一月二十四日下午一時十七分許，駕
    駛車號3003－LC號自用小貨車，行經台一線丁公路十三點二
    公里處，遭雲林縣警察局交通隊警員，以超速（未逾二十公
    里）為由，依道路交通管理處罰條例第四十條為由舉發等情
    ，由原處分機關以相同理由，裁罰新臺幣一千六百元等情，
    為異議人陳明，復有舉發違反道路交通管理事件通知單、裁
    決書存卷足參，自堪認定。
五、本件違規路段所裝設之微電腦闖紅燈自動測速照相系統，係
    屬線圈感應式闖紅燈暨測速照相器，以感應線圈之距離對照
    通過線圈的時間，換算測得違規車輛當時所行駛之速率，經
    儀器電腦判讀後予以採證照相，並於採證照片中顯示出違規
    車輛所行駛之車道別。而該微電腦闖紅燈自動測速照相系統
    係經原製造國荷蘭廠商及量測部門檢驗認可，其主要零件式
    樣（含電源供應器、感應線圈檢知器）認可證書並經駐荷蘭
    台北代表處驗證屬實，固經外交部認證，此有雲林縣警察局
    九十七年一月三十日雲警交字第097000 3236號函暨檢送認
    可證書中文譯本在卷可憑。又本件微電腦闖紅燈自動測速照
    相系統是否經濟依據度量衡法校檢一節，經雲林縣警察局函
    覆以：本件微電腦闖紅燈自動測速照相系統，雖屬度量衡器
    裝置，惟目前國際上尚無該類度量衡器之相關檢測標準，故
    仍未將其納入法定度量衡器施予檢定等語，亦有該局以九十
    七年一月三十日雲警交字第0970003236號函覆。惟按：
（一）度量衡法第五條規定：「為確保交易安全、維護大眾安全
      健康及環境保護，主管機關得就供交易、證明、公務檢測
      、環境保護、公共安全、醫療衛生有關之度量衡器，指定
      為法定度量器。」故於度量衡器檢定檢查辦法第三條第一
      項第七款即規定公務檢測用雷達測速儀及公務檢測用雷射
      測速儀（光達式）為應經檢定之法定度量衡器。並於同法
      第三條第三項揭示：「第一項第二款第一目供交易使用之
      非計價衡器及第七款第二目公務檢測用雷射測速儀（光達
      式）列為應經檢定法定度量衡器之規定，自中華民國九十
      六年一月一日施行；但對於施行日前已使用中之公務檢測
      用雷射測速儀（光達式），自中華民國九十七年一月一日
      施行。」其立法意旨無非鑑於度量衡專責機關已配合（第
      三條）第一項第二款第一目及第七款第二目（即公務檢測
      用雷射測速儀（光達式））增列應經檢定法定度量衡器之
      規定，完成檢測設備之建置，短期內即可執行檢定工作，
      爰明定供交易使用之非計價衡器及公務檢測用雷射測速儀
      （光達式）自九十六年一月一日開始施行強制列檢。但考
      量現行使用中之公務檢測用雷射測速儀（光達式），其儀
      器使用時間及衰減程度不一，為兼顧警政單位業務執行之
      持續性，應由警政單位自行檢討其現有設備之適用性而為
      因應之調配作業，爰予以一年緩衝期間，延後至九十七年
      一月一月始實施強制列檢。有該條立法理由參照可按；而
      本件違規路段所裝設之微電腦闖紅燈自動測速照相系統，
      係屬「線圈感應式」闖紅燈暨測速照相器，雖未經列為法
      定度量衡器，然衡諸該條文之意旨，就與大眾有關之公務
      檢測儀器應經國家專責機關檢定其準確性、功能衰減程度
      ，以昭公信，於行政機關恃為大量不利行政處分（例如取
      締超速違規）憑據之證據資料時，其度量衡器益應依法或
      法規命令明確規範其檢測檢定標準，此為行政法法律保留
      原則基本原則，對照公務檢測用雷射測速儀（光達式）列
      入應經檢定之法定度量衡器之前揭立法意旨亦灼然甚明，
      原處分機關以雲林縣警察局函文關於無法檢測檢定云云，
      圖為卸免不利行政處分使用度量衡器未依法檢測檢定之理
      由，自無足採。
（二）又本件施測之感應線圈式雷達自動測速照相儀器之保養維
      修情形，亦經雲林縣警察局函覆稱：其轄內之微電腦闖紅
      燈及自動測速照相設備係採不定期之維修方式，即安裝底
      片時發現故障或損壞情形立即報修，惟台一丁線十三‧二
      公里處感應線圈式自動測速照相儀器，於九十五年十月十
      七日安裝驗收至今，目前無維修資料云云，有該局九十七
      年三月二十六日雲警交字第0971300562號函文可憑，其自
      安裝驗收之初既無法定度量衡檢測檢定憑據，安裝迄函文
      回覆之日（九十五年十月十七日至九十七年三月二十六日
      ）逾一年五月均無維修紀錄，徒以「安裝底片發現故障或
      損壞」之明顯功能性障礙時，始被動維修，無視微電腦闖
      紅燈自動測速照相儀器之精密準確判斷要求，遑論其儀器
      之衰減程度數據、檢測準確性等證據資料均付之闕如，斷
      不能僅以所拍攝之測速照片清晰，即逕認定該儀器所測得
      之數據歷一年五月仍均具準確度之情事。
（三）再參以內政部警政署於九十七年一月十七日、十八日先後
      發佈新聞表示因感應式線圈國際上無檢測標準而未納入法
      定度量衡器，該署將委由技術機關研究檢校之機制。對於
      已拍照未製單或已製單而未郵寄存有爭議之案件，未免爭
      議，警察機關不再舉發，並暫停使用感應式線圈於測速違
      規定之用。益徵交通違規之舉發機關對此種測速儀器之準
      確性自己亦存有懷疑，自難期他人信賴其公正性。
六、綜上事證，本件測速儀器既有上述準確性之疑義，而舉發機
    關又未能舉證明其測速之正確性，其舉發異議人之違規事實
    尚乏充足證據。是原處分機關遽對異議人所為前開裁決，即
    有不當，異議人之異議為有理由，應由本院將原處分撤銷，
    改諭知異議人不罰，以資適法。
七、據上論斷，應依道路交通案件處理辦法第二十條前段，裁定
    如主文。
中    華    民    國    97    年    3     月    28    日
                  交通法庭法  官  蔡廷宜
上為正本，係照原本作成，證明與原本無異。
如不服本裁定，應於送達後五日內，向本院提出抗告狀。
中    華    民    國    97    年    3     月    28    日
                          書記官  林美足


司法院資訊處製作；財團法人民間司法改革基金會備份。
